【裁判字號】    98,建,9
【裁判日期】    981019
【裁判案由】    給付承攬報酬
【裁判全文】
臺灣士林地方法院民事判決                 98年度建字第9號
原      告  統群工程有限公司
法定代理人  戊○○
被      告  乙○○
訴訟代理人  黃達元律師
複  代理人  甲○○
            李樂濟律師
訴訟代理人  丙○○
上列當事人間請求給付承攬報酬事件，本院於中華民國98年10月
5日言詞辯論終結，判決如下：
    主  文
原告之訴及假執行之聲請均駁回。
訴訟費用新臺幣壹萬肆仟伍佰玖拾捌元由原告負擔。
    事  實  及  理  由
一、原告起訴主張：原告於民國（下同）96年6 月間受訴外人桀
    門設計有限公司負責人丁○○委託承攬被告所有位於臺北市
    士林區○○路149 號3 樓住處室內裝潢木工施作部分，雙方
    按交易習慣約定連工帶料，依估價單請領報酬。原告於96年
    6 月中旬進場施作，約一星期後，因丁○○對次承攬廠商付
    款不正常，該屋前期裝潢工程之泥水工、水電工等次承攬廠
    商憂慮不獲付款而拖延施作，致裝潢工程進度緩慢，未能如
    期於6 月30日完工，被告察覺此情形及原因，為使裝潢工程
    及早完成，於是向原告表示，可直接向其請款，央求其按原
    設計圖及被告追加要求之設計繼續施工，原告遂同意繼續購
    買材料、僱用工人依被告之指示為其施作。被告並於96年7
    月間陸續以被告配偶丙○○名義所簽發之遠東銀行支票（帳
    號：00 000000） 三張給付工程款，金額分別為新臺幣（下
    同）30萬元（發票日96年7 月1 日，票據號碼：0000000）
    、20萬元（發票日96年7 月15日，票據號碼0000000） 、20
    萬元（發票日7 月30日，票據號碼0000000） 合計70萬元之
    工程款，被告既直接與次承攬人即原告交涉及付款，有以自
    己立於定作人地位，而以次承攬人即原告為承攬契約，成立
    承攬契約之意思，而丁○○實質上僅處於核定給付金額之顧
    問、監工身分，與其他承攬人平行，而立於被告履行輔助人
    為其監工、設計之地位。然迄96年7 月中旬工程已完成進度
    至95％，被告藉詞粉刷油漆、鋪設地板、安裝窗簾燈具玻璃
    及大理石等，需木工暫時退場，之後原告屢次要求進場完工
    並請求被告給付剩餘報酬142 萬2,415 元，均為被告所推諉
    拒絕。原告與木工師傅黃吉鵬於同年10月1 日19時30分許，
    至上址房屋察看，發現原置於該處之工具材料已遭移置不明
    處所，復有工錢及料錢不獲付款之顧慮，乃將原告出資購買
    裝設之木工材料如可拆卸之門片等若干拆離現場，此等均為
    可替代之模組零件，現仍存放於原告倉庫中，總價值10萬5,
    500 元。而被告於藉詞百般拖欠給付報酬之時，竟私下另行
    僱請訴外人邱春吉以原告施作接近完工、價值200 餘萬元之
    木工裝潢為基礎，用僅僅10餘萬元之代價將剩餘工程完成並
    開始使用。原告為一小本經營之勤懇樸實包商，與長年合作
    之設計師丁○○間之次承攬契約成立或解除以口頭為之，實
    基於商業習慣及原告對他人之信賴，值此不景氣之時，原告
    已得知丁○○因週轉不靈致付款不正常，本可採取自保措施
    ，退出系爭裝潢工程，原告所以願意繼續施作，全因被告承
    諾可直接向其請款，又因被告於繼續施作初期確有依約定付
    款三次之紀錄，並指示原告追加施作原設計以外之工程，原
    告與被告間確已成立承攬契約，本件工程依丁○○之原始設
    計及被告追加要求施作，已完成項目之報酬為212 萬2,415
    元，扣扣被告於施作期間支付之70萬元及原告拆卸之模組零
    件價值10萬5,500 元，被告尚應給付原告131 萬6,915 元。
    縱被告可能爭執雙方未具體約定報酬額，然依民法第491 條
    第2 項規定，原告仍可執價目表即估價單並按交易習慣請求
    被告給付報酬。又本件係被告拒絕依交易習慣給付報酬，復
    自行委託他人完成工作，應認屬非因原告過失致不能完成工
    作，依民法第512 條第1 項規定此契約雖為終止，然依民法
    第512 條第2 項規定，被告自96年10月後，既利用原告已完
    成之木工部分另行僱工施作完工，顯係承認工作已完成部分
    為有用，且有受領之行為，依法有給付原告相當報酬之義務
    。退步言，若對雙方是否成立承攬契約存有疑義，依民法第
    811 條動產附合於不動產而使不動產所有人取得動產所有權
    ，尚有民法第816 條之適用，原告亦得依關於不當得利之規
    定，請求償金，依民法第181 條但書，被告應償還其價額即
    已完工部分之前開工程款。至原告雖曾自丁○○處領取60萬
    元，然此乃丁○○償還先前已積欠之工程款，與系爭工程無
    關。原告曾於97年3 月12日起委任律師林美倫發函催告被告
    給付工程款，依民法第229 條第2 項之規定，被告自受催告
    時起，應負遲延責任，而應依民法第233 條第1 項規定支付
    依法定利率計算之遲延利息等語。並聲明：(一)被告應給付原
    告131 萬6,915 元及自97年3 月14日起至清償日止按年息5
    ％計算之利息。(二)願以現金或同面額之臺灣銀行股份有限公
    司無記名可轉讓定期存單供擔保，請准宣告假執行。
二、被告則以：被告與丁○○於96年5 月10日簽訂工程合約書，
    委託丁○○承攬被告所有位於臺北市○○區○○路149 號3
    樓住處室內裝潢工程，約定工程總報酬410 萬元，簽約後，
    被告先於96年5 月10日給付訴外人丁○○123 萬元，嗣於96
    年6 月30日因訴外人丁○○財務吃緊，要求被告提前付款，
    被告擔心丁○○挪為他用，要求需以廠商為支票受款人，金
    額則依丁○○決定，分別為木作廠商即原告30萬元、泥作廠
    商25萬元、水電廠商10萬元、丁○○37萬5,000 元，共計10
    2 萬5,000 元，再於96年7 月25日，因訴外人丁○○仍要求
    被告提前付款，被告亦擔心丁○○挪用，故仍以廠商為支票
    受款人，分別為：木作廠商即原告40萬元、泥作5 萬元、水
    電5 萬元、丁○○10萬元，共計60萬元，是被告總計給付丁○○285 萬5,000 元。原告所稱「被告向其表示可以直接向
    其請款」並不實在，原證一所示之估價單亦為原告所自行製
    作，被告並未指示原告如何施工，原告所有工程均係經由丁○○之指示，且被告與丁○○間之承攬契約關係，於96 年7
    月25日付款以前均仍存在，被告並無跳過丁○○與原告直接
    成立承攬關係之必要。至原告雖執有來自被告之支票，但該
    支票係用以支付給丁○○之承攬報酬，經丁○○當場轉付原
    告，並非被告直接交給原告，原告於96年6 月30日、96 年7
    月25日兩次自丁○○處取得被告所交付與丁○○之支票，亦
    係基於原告與丁○○間之次承攬契約關係而來，兩造間並無
    承攬或其他契約關係存在。且原告自承與丁○○間有承攬契
    約關係，然原告與丁○○之承攬工作自始並未完成，是報酬
    請求權尚未發生，自不得逕向被告主張。而被告係與丁○○
    約定系爭裝潢工程，原告對於系爭房屋之施作，係基於丁○○之指示而來，其施作報酬均應依據承攬關係向丁○○請求
    ，被告所獲得之室內裝修，則係基於被告與丁○○間之承攬
    關係而來，並無不當得利之情形。況丁○○自承其與原告間
    工程款金額為130 萬元，且其已先後支出60萬元、70萬元與
    原告，則原告自始並未受有損害，亦無不當得利請求權存在
    云云資為抗辯。並聲明：(一)原告之訴及假執行之聲請均駁回
    。(二)如受不利判決，願供擔保請准宣告免為假執行。
三、兩造不爭執之事實：
  (一)被告與丁○○於96年5 月10日簽訂本院卷第46-48 頁所示之
    工程合約書，委託丁○○承攬被告所有位於臺北市○○區○○路149 號3 樓住處室內裝潢工程，約定工程總報酬為410
    萬元。
  (二)原告於96年6 月間受桀門設計有限公司負責人丁○○委託承
    攬被告所有位於臺北市○○區○○路149 號3 樓住處室內裝
    潢木工施作部分。原告於96年6 月中旬進場施作前開工程，
    施作至96年7 月底離場。
  (三)原告執有被告配偶丙○○名義所簽發之遠東商業銀行、帳號
    00000000之支票三張，金額分別為新臺幣（下同）30萬元（
    發票日96年7 月1 日、票據號碼0000000） 、20萬元（發票
    日96年7 月15日，票據號碼0000000） 、20萬元（發票日96
    年7 月30日，票據號碼0000000） 。
  (四)原告於進場施作前並未提示本院卷第27-28 頁附件一予被告
    。
  (五)原告與訴外人黃吉鵬於96年10月1 日19時30分許，至前開房
    屋將原告所出資購買裝設之木工材料如可拆卸之門片等若干
    拆離，現存放於原告倉庫，總價值10萬5,500 元。
四、得心證之理由：本件原告主張其與被告間就系爭裝潢木工施
    作部分直接成立承攬契約，被告尚積欠工程款131 萬6,915
    元未給付，縱兩造未成立承攬契約，依民法第816 條之規定
    ，原告亦得依關於不當得利之規定，請求被告償還已完工部
    分之前開工程款等情，為被告所否認，而以前開情詞置辯，
    是本件兩造之爭點，即在於：(一)原告依據承攬契約之法律關
    係請求被告給付報酬131 萬6,915 元，有無理由？1.原告與
    被告間就被告所有位於臺北市○○區○○路149 號3 樓住處
    室內裝潢木工施作工程，是否成立承攬契約？(1)被告是否曾
    向原告表示可直接向其請款？(2)如前開爭點(1)為肯定，得否
    認為兩造間已成立承攬契約？2.原告是否已經完成系爭木作
    工程？3.原告得請求之工程款為若干？(二)原告得否依據民法
    第811 條、第816 條、第181 條但書規定不當得利之法律關
    係，請求被告償還已施作之木工裝潢價額131 萬6,915 元？
    茲分述如下：
  (一)原告依據承攬契約之法律關係請求被告給付報酬131 萬6,91
    5 元，有無理由？
  1.原告與被告間就被告所有位於臺北市○○區○○路149 號3
    樓住處室內裝潢木工施作工程，是否成立承攬契約？
    按當事人主張有利於己之事實者，就其事實有舉證之責任，
    民事訴訟法第277 條前段定有明文。本件原告主張其與被告
    間就被告所有位於臺北市○○區○○路149 號3 樓住處室內
    裝潢木工施作工程成立承攬契約之事實，既為被告所否認，
    即應由原告就此有利於己之事實負擔舉證責任。經查：
  (1)原告主張兩造成立承攬契約，無非以被告曾向原告表示可直
    接向其請款及其執有被告配偶丙○○名義所簽發之遠東商業
    銀行、帳號00000000之支票3 張為據，惟查：證人即原告公
    司股東吳泰明雖於檢察官偵查時證稱：丁○○於96年7 月15
    日開始退票，但於96年6 月時尚未退票，伊等才會同意施作
    系爭工程木作部分，至96年7 月間丁○○退票無法支付工程
    款後，伊等為避免損失擴大就要停工，被告知道後跟師傅黃
    吉鵬說以後錢由渠支付，黃吉鵬跟伊及戊○○說後，伊等才
    答應繼續施工，工地伊也每天都會去看，伊有直接跟乙○○
    見面，她有答應後續之工程款，由她來付，伊等才願意繼續
    作等語（見士檢97年度偵字第9082號卷第9 、10頁），證人
    即原告公司受僱人黃吉鵬雖於檢察官偵查時證稱：伊是現場
    木工負責人，96年6 月間進場施作後，吳泰明向丁○○請不
    到錢所以停工，業主來現場看，怕伊等不施工，就主動請求
    伊等繼續施工，並跟伊說工程款請伊老闆直接跟她拿等語（
    見士檢97年度偵字第9082號卷第9 頁）；然證人即泥水工許
    宗清則於檢察官偵查時證稱：伊是泥水小包，跟丁○○已合
    作6 年多，伊都是向丁○○請款，沒有向業主拿過，丁○○
    承包系爭裝潢工程後，在96年4 月將泥水部分交給伊施作，
    工程款50萬元，伊從96年5 月開始進場施作，作了約2 個月
    ，到8 月間伊的泥水部分就已經完工，工程款有拿到30萬元
    ，是分3 次拿，在96年7 、8 月間，在施工的現場，因伊向
    丁○○請不到款，在場之業主乙○○知道後拿給丁○○，丁○○馬上再交給伊，1 次5 萬、1 次15萬、1 次10萬，而餘
    款20萬元，被告丁○○則答應於年底前付清等語（見士檢97
    年度偵字第9082號卷第7-8 頁），是證人吳泰明、黃吉鵬與
    許宗清就被告是否承諾下包廠商得直接向其請款所述即有不
    同，然因證人吳泰明、黃吉鵬分別係原告公司之股東及現場
    負責人，難免有偏頗原告公司之虞，應以證人許宗清所述較
    為客觀可信，即難認被告確有承諾下包廠商得直接向其請款
    。
  (2)再據證人丁○○到庭證稱：「其並未將其與被告之估價單交
    與原告，其只有給他一張木工的項目表，對於下包是另外請
    他們報價。當時其跟木作說大概是130 萬元左右，木工的項
    目表與其給業主的估價單當中的木作工程說法上會有些許不
    同，但基本上是一樣。例如單位會不同，例如衣櫃跟業主報
    8 尺，跟下包報7 尺半，中間設計師有賺取差價。原告是負
    責所有木工的作業部分。原告負責的範圍只有其與業主估價
    單第四項木作工程的部份。此部分其與業主的報價含地板為
    170 萬，地板工程是由地板公司施作。扣除地板，約150 萬
    左右。此工程不算其直接付給原告，因為當時被告認為其財
    務狀況有問題，所以從泥水最後工程，及原告進場時，是由
    被告直接開票給單種下包，有其在場。但木工進場一段時間
    後，我認為業主這樣的作法，會造成我財務更大的困難，所
    以我有在跟被告協調。請款分四期，第一期款被告直接付給
    我，第二期開始被告有些遲疑，他認為要做多少拿多少，所
    以第二期中間開始有一部分他就直接開票付給廠商，當時我
    在場，但不透過我。我在場的部份，原告的部分有70萬元。
    被告直接開票拿給原告的師傅，我只有在場，沒有先把票交
    給我。我認為這樣造成我沒有辦法週轉，所以我跟業主切斷
    ，我與被告的承攬合約終止，以後所有的廠商都直接對被告
    ，但因為圖是我畫的，所以我會跟師傅說要怎麼作。後面的
    所有廠商，就直接跟屋主談承包價，例如油漆，他們有重新
    報價。」、「其與業主切斷時，木作已經作超過70萬了，已
    經在做貼皮、細作的部份」、「原告約完成百分之九十五以
    上」等語（本院卷第134- 137頁），足認系爭裝潢工程一開
    始均係由證人丁○○將木作、泥水、水電等分包予原告及各
    次承攬廠商，被告一開始也僅給付系爭工程款予丁○○，後
    來因為丁○○財務周轉有問題，對於下包廠商付款不正常，
    故始由原告於丁○○在場之情形下，交付以下包廠商為受款
    人之支票予下包廠商，因丁○○認此種付款方式造成其無法
    周轉，遂與被告終止承攬契約。有疑問者，乃被告與丁○○
    之承攬契約係何時終止？經查：證人丁○○於本院作證時，
    雖然證稱：原告一開始來，就講明要直接對業主，其所陳述
    做到一半才與業主切斷，係指泥水作完木工要進場的時間，
    木工一開始就是對業主，所以業主才會直接開票給原告云云
    ，然證人丁○○於本件工程款糾紛係屬利害關係人，如能將
    報酬給付義務推卸予被告，即得免為對於原告之付款義務，
    是其所言，未可遽信，仍應參酌其遭原告法定代理人提出詐
    欺告訴時於檢察官偵查時所為之供述及相關工程款簽收資料
    綜合判斷之。經查：兩造均不爭執木工部分至遲於96年7 月
    底即已離場，而依據證人丁○○簽給被告之收據及工程款簽
    收表（本院卷第165-168 頁）所示，證人丁○○迄於96年8
    月8 日尚有簽收系爭裝潢工程款之作為，而其於檢察官偵查
    時已供稱其收受被告285 萬5,000 元之工程款，則其在本院
    作證時所稱係基於「見證人地位簽名」之說詞實與其在檢察
    官偵查時之供述矛盾。又證人丁○○在檢察官偵查時曾供稱
    ：「但是在6 月，木工停工時，我為了讓木工繼續施作，有
    拿30萬元給戊○○，因為我之前還有欠戊○○木工款，戊○○就當還之前所欠的工程款，不是這一次的工程款」（見士
    檢97年度偵字第9082號卷第9 頁），顯見工程款簽收表上6
    月28日木作30萬元支票，係由被告交付與丁○○，再由丁○○轉交給原告。再據證人丁○○於檢察官偵查時供稱：「我
    是有向乙○○承包她住處的裝潢工程，乙○○確實有付給我
    230 萬元，另外50萬5,000 元是她當著我的面付給泥水及水
    電的師傅」（見士檢97年度偵字第9082號卷第16頁）、「96
    年2 月有承包乙○○位於士林區○○路149 號3 樓之裝潢工
    作，自5 月開始幫他做，木工部分發包給戊○○，是包工包
    料，但木工6 月進場到6 月中旬時，屋主與木工很熟，就聽
    到木工說我有些錢沒有付，所以屋主要求要專款專用，所以
    自6 月中旬以後工程款就由屋主直接開票或拿現金給工人。
    …後來因為木工要跟屋主要追加款項40萬元，因為排除我的
    部分，所以直接找屋主要錢，但屋主認為這一筆錢一開始已
    經與我講好要多少錢，木工不應該再追加。」（見士檢96年
    度偵字第14210 號卷第70頁）、「7 月中旬我的支票確實有
    跳票，我的財務確實周轉困難，乙○○跟我說要我繼續幫她
    監工，但由她直接付款給下包的廠商，我有跟乙○○確認下
    包所施工已完工及未完工部分，另外未完工部分還要付給各
    個下包款項總計約120 、130 萬元，其中下包廠商有燈具、
    油漆、玻璃、鐵件、壁紙、室外、壁布、窗簾、清潔等部分
    在內」、「木工部分應該付給告訴人（即原告法定代理人）
    130 萬元，但其在96年8 月底有付給他60萬元，乙○○在施
    工期間有付給他70萬元」、「告訴人所寫的估價單並沒有拿
    給我看過，我跟告訴人合作3 年多，之前每一場裝潢工程我
    將木工交給他作，都是以口頭約定工程金額，並未書立估價
    單」、「本件工程我於96年5 月底、6 月初找告訴人施作木
    工，當時我跟告訴人講這個工程款項約130 萬元，告訴人也
    同意進場施作，而工程合約內的木作工程我與乙○○的報價
    是178 萬7,400 元，其中包括木板部分是20多萬元，剩下15
    0 多萬元，我絕對不可能以213 萬元將木工部分交給告訴人
    施作，所以這個估價單是他自己寫的，並未經過我及乙○○
    的同意。」（見士檢97年度他字第1702號卷第16-17 頁）等
    語，顯見一開始原告進場時證人丁○○僅以130 萬元左右將
    系爭裝潢木作施工部分轉包予原告，原告於本案中所提出之
    估價單並未先經過被告或丁○○之審認。而證人丁○○迄96
    年8 月8 日既仍簽收系爭裝潢工程款，自難認於96年7 月底
    前其已與被告終止系爭裝潢工程合約，故應認被告所支付之
    285 萬5,000 元，係基於與丁○○之承攬契約而為給付，被
    告所以直接開票予原告，其意應在於為免丁○○挪用以達專
    款專用之目的。又證人丁○○為室內設計師，其承攬被告之
    系爭室內裝修工程，契約義務包括「設計」、「籌備人工、
    材料施工」，直至驗收完畢，此由被告與丁○○之工程契約
    觀之甚明，衡諸常情，於被告與證人丁○○承攬合約仍存續
    之情形下，被告自無跳過設計師而直接與次承攬廠商另行成
    立承攬契約之理。是縱認被告直接付款予原告70萬元，亦僅
    屬縮短給付，而無與原告直接成立承攬契約之意。況由原證
    一之估價單內容可知，原告遲至97年7 月28日仍係向「桀門
    設計」報價（本院卷第13-16 頁），而原告法定代理人雖主
    張其於6 月初進去做的第一個星期內即與被告訂立承攬契約
    ，然其當庭自承：「承接一般業主的案子，會先開立估價單
    ，但如果是接設計師的案子就不一定。後來是業主直接找我
    作，為何沒有開估價單之原因為設計師那邊有開估價單。我
    是直接援用設計師的估價單，上面沒有的話再追加。當時沒
    有告知被告要援用原來的估價單，都是經過監工丁○○，被
    告負責給我們錢。設計師與業主的估價單，木工部分的款項
    ，到我已經快做完的時候才知道，大約7 月20幾號，大約是
    7 月中時拿到設計師與業主的估價單。」等語（本院卷第23
    9 頁背面至240 頁），顯見原告係於96年7 月中以後才拿到
    丁○○與被告間關於系爭裝潢工程之估價單，即其於96年7
    月中以後始知悉被告與丁○○間就系爭裝潢木作施工部分工
    程報酬之約定。按本件被告於原告進場施作之際並不知原告
    與丁○○間關於次承攬契約報酬之約定數額，原告於96年7
    月中之前亦不知被告與丁○○間承攬契約報酬之約定，若如
    原告所述，兩造於96年6 月中即已成立承攬契約，何以當時
    未就報酬為任何具體之約定？且原告何以遲至97年7 月28日
    仍向「桀門設計」為報價？是原告主張兩造於「96年6 月中
    」已成立承攬契約，實難憑採。再者，就追加部分係由何人
    指示，據原告法定代理人當庭表示：「一般工程都有追加，
    只是被告不知道。被告是跟設計師講，設計師叫我們做的」
    、「（問）你主張有追加，是否有先經過被告同意？（答）
    是設計師跟業主講、業主不會直接對我們」、「（問）追加
    是否有自己告知業主？（原告法定代理人答）沒有，都是跟
    設計師講，因為由設計師監工。現場是黃吉鵬在那邊，圖怎
    麼畫，他們怎麼講，我們就怎麼做」等語（本院卷第188 頁
    背面、241 頁背面），顯見原告所謂追加係來自於丁○○之
    指示，而非由被告於現場直接指示甚明。至被告雖持有實際
    施作者之電話，但定作人擁有次承攬人之聯絡方式，以瞭解
    施工進度，並不違背常情，自無從據此推論兩造間有承攬關
    係存在。綜上，尚難認原告主張其與被告間就系爭裝潢木工
    施作工程，已成立承攬契約之事實為真正。則原告依據承攬
    契約之法律關係請求被告給付報酬131 萬6,915 元，為無理
    由。
  (二)原告得否依據民法第811 條、第816 條、第181 條但書規定
    不當得利之法律關係，請求被告償還已施作之木工裝潢價額
    131萬6,915元？
    按民法第816 條係一闡釋性之條文，旨在揭櫫依同法第811
    條至第815 條規定因添附喪失權利而受損害者，仍得依不當
    得利之法則向受利益者請求償金，故該條所謂「依不當得利
    之規定，請求償金」，係指法律構成要件之準用。易言之，
    此項償金請求權之成立，除因添附而受利益致他人受損害外
    ，尚須具備不當得利之一般構成要件始有其適用。經查：本
    件系爭裝潢木作施工部分，被告係與證人丁○○成立承攬契
    約，原告係與證人丁○○成立次承攬契約，已如前述，原告
    所以施作系爭木作工程（含原告所指追加部分），係為履行
    其與證人丁○○間次承攬契約所為之給付，被告受領原告所
    施作之木作工程（含原告所指追加部分），則係基於其與證
    人丁○○間之承攬契約而來，自具有法律上原因，尚難認構
    成不當得利，是原告依據民法第811 條、第816 條、第181
    條但書規定不當得利之法律關係，請求被告償還已施作之木
    工裝潢價額131 萬6,915 元，亦無理由，不應准許。
  (三)至原告聲請就系爭裝潢工程木作施工部分之價值為鑑定，核
    無必要，附此敘明。
五、從而，原告依據承攬契約或民法第816 條規定之法律關係請
    求被告給付131 萬6,915 元及自97年3 月14日起至清償日止
    按年息5 ％計算之利息，為無理由，應予駁回。其假執行之
    聲請亦失所附麗，應併予駁回。
六、本件為判決之基礎已臻明確，兩造其餘主張及攻擊防禦方法
    ，核與本件判決不生影響，爰不予一一論述，附此敘明。
七、本院依職權定本件訴訟費用額為14,598元（第一審裁判費14
    ,068 元 、證人旅費530 元），應由原告負擔。
八、訴訟費用負擔之依據：民事訴訟法第78條、第87條第1項。
中    華    民    國    98    年    10    月    19    日
                  民事第二庭  法  官  藍雅清
以上正本證明與原本無異。
如對本判決上訴，應於判決送達後20日內向本院提出上訴狀。
中    華    民    國    98    年    10    月    22    日
                              書記官  蘇意絜


司法院資訊處製作；財團法人民間司法改革基金會備份。
